【裁判字號】    99,訴,1220
【裁判日期】    991215
【裁判案由】    毒品危害防制條例
【裁判全文】
臺灣高雄地方法院刑事判決              99年度訴字第1220號
公  訴  人  臺灣高雄地方法院檢察署檢察官
被      告  許力仁
指定辯護人  本院公設辯護人蘇鴻吉
上列被告因毒品危害防制條例案件，經檢察官提起公訴（99年度
偵字第5884號），本院判決如下：
    主  文
許力仁共同運輸第一級毒品，累犯，處有期徒刑拾柒年，扣案之
海洛因參包（含包裝袋，合計純質淨重壹點零參公克）、甲基安
非他命伍包（含包裝袋，驗前淨重分別為參柒點零貳壹公克、參
柒點零玖貳公克、參點伍壹壹公克、參點伍肆壹公克、壹點肆捌
參公克，驗後淨重分別為參柒點零壹貳公克、參柒點零捌參公克
、參點伍零貳公克、參點伍參貳公克、壹點肆柒肆公克）均沒收
銷燬之。未扣案之背包壹個，沒收之，如全部或一部不能沒收時
，追徵其價額。
    事  實
一、許力仁前於民國96年間因施用毒品案件，經本院以96年度簡
    字第743 號判決判處有期徒刑3 月，嗣經本院以96年度聲減
    字第5171號裁定減為有期徒刑1 月又15日，於96年10月2 日
    易科罰金執行完畢。仍不知悔改，明知海洛因、甲基安非他
    命分別係經公告列於毒品危害防制條例第2 條第2 項第1 款
    、第2 款之第一級、第二級毒品，不得非法持有、運輸，竟
    與真實姓名年籍均不詳綽號「阿西」之成年男子，共同基於
    運輸第一級毒品海洛因、第二級毒品甲基安非他命之犯意聯
    絡，於99年2 月2 日下午5 時許，與「阿西」相約在高雄市
    ○鎮區○○路之某處見面，許力仁抵達相約地點並上「阿西
    」所駕駛之車輛後，受「阿西」之託將甲基安非他命2 包（
    驗前淨重分別為37.021公克、37.092公克，驗後淨重分別為
    37.012公克、37.083公克）及裝有海洛因3 包（合計純質淨
    重1.03公克）、甲基安非他命3 包（驗前淨重淨分別為3.51
    1 公克、3.541 公克、1.483 公克，驗後淨重分別為3.502
    公克、3.532 公克、1.474 公克）、電子秤1 臺、勺子2 支
    、夾鏈袋1 包之背包1 個，運送至高雄市○鎮區○○路之三
    角公園，交與真實姓名年籍均不詳綽號「阿國」之成年男子
    ，「阿西」將給與數量不詳之甲基安非他命及現金作為報酬
    。同日下午5 時30分許，許力仁攜帶前開甲基安非他命及海
    洛因自「阿西」所駕駛之車輛下車起運，至其所駕駛之車牌
    號碼9498-UU 號自小客車上車後，行經高雄市○鎮區○○路
    136 號前時，經員警示意攔停盤查，其見狀即倒車逃逸，惟
    仍遭員警包圍攔停，並當場在車內查獲上開甲基安非他命2
    包及裝有海洛因3 包、甲基安非他命3 包、電子秤1 臺、勺
    子2 支、夾鏈袋1 包之背包1 個，始悉上情。
二、案經高雄市政府警察局移送臺灣高雄地方法院檢察署檢察官
    偵查起訴。
    理  由
一、證據能力部分：
    按被告以外之人於審判外之陳述，雖不符刑事訴訟法第159
    條之1 至第159 條之4 之規定，而經當事人於審判程序同意
    作為證據，法院審酌該言詞陳述或書面陳述作成時之情況，
    認為適當者，亦得為證據，刑事訴訟法第159 條之5 第1 項
    定有明文。本判決所引用之證據資料（詳後引證據），其中
    傳聞證據部分，縱無刑事訴訟法第159 條之1 至第159 條之
    4 或其他規定之傳聞證據例外情形，亦因被告、辯護人及檢
    察官或同意可作為證據使用，或未聲明異議，依刑事訴訟法
    第159 條之5 第1 項、第2 項之規定，本院審酌各該傳聞證
    據並非違法取得，與待證事項具關聯性，證明力亦非明顯過
    低等情，認以之作為證據係屬適當，具有證據能力。
二、訊據被告許力仁固均承認當場遭警方查扣前開海洛因及甲基
    安非他命之事實，惟均否認有何運輸毒品海洛因、甲基安非
    他命之意圖，辯稱：在其褲子口袋查扣之甲基安非他命2 包
    係其向「阿西」購買，而背包所裝之海洛因及甲基安非他命
    係「阿西」寄放，實際上並無「阿國」之人云云。經查：
（一）被告於99年2 月2 日下午5 時許，與「阿西」相約在高雄
      市○鎮區○○路之某處見面，被告抵達相約地點並上「阿
      西」所駕駛之車輛後，「阿西」將甲基安非他命2 包及裝
      有海洛因3 包、甲基安非他命3 包、電子秤1 臺、勺子2
      支、夾鏈袋1 包之背包1 個交給被告，被告將上開毒品攜
      帶至其所駕駛之車牌號碼9498 -UU號自用小客車，於同日
      下午5 時30分許，駕駛前開自用小客車行經高雄市○鎮區
      ○○路136 號前時，遭員警攔停盤查，並當場在被告所穿
      之褲子右側口袋內扣得甲基安非他命2 包（驗前淨重分別
      為37.021公克、37.092公克，驗後淨重分別為37.012公克
      、37.083公克），另於車內扣得裝有海洛因3 包（合計純
      質淨重1.03公克）、甲基安非他命3 包（驗前淨重淨分別
      為3.511 公克、3.541 公克、1.483 公克，驗後淨重分別
      為3.502 公克、3.532 公克、1.474 公克）、電子秤1 臺
      、勺子2 支、夾鏈袋1 包之背包1 個等情，業據被告供陳
      在卷（警卷第5 頁；偵卷第20頁；本院卷一第24頁、第25
      頁、第26頁至第27頁之不爭執事項），核與證人即查獲員
      警林清發、翁勝利於本院審理時之證述相符（本院卷二第
      22頁、第24頁、第59頁至第60頁），復有高雄市政府警察
      局刑警大隊扣押筆錄、扣押物品目錄表、照片附卷足憑（
      警卷第16頁至第20頁、第23頁至第24頁、第27頁），故此
      部分事實堪以認定。
（二）扣案之第一級毒品海洛因3 包（合計純質淨重1.03公克）
      ，經送驗後，確含有海洛因成分，有法務部調查局濫用藥
      物實驗室99年3 月23日調科壹字第09923006330 號鑑定書
      附卷可稽（偵卷第18頁）；扣案之第二級毒品甲基安非他
      命5 包（驗前淨重分別為37.021公克、37.092公克、3.51
      1 公克、3.541 公克、1.483 公克，驗後淨重分別為37.0
      12公克、37.083公克、3.502 公克、3.532 公克、1.474
      公克），經送驗後，確含有甲基安非他命成分，有高雄醫
      學大學附設中和紀念醫院99年8 月10日第9908-4號至第99
      08-8號檢驗報告在卷可參（本院卷一卷第24頁至第38頁）
      ，是此部分事實，應堪認定。
（三）被告於警詢及偵訊時供稱：99年2 月2 日下午5 時許「阿
      西」約其在高雄市○鎮區○○路見面，其到了瑞北路便上
      「阿西」所駕駛之車輛，上車後「阿西」交付其甲基安非
      他命2 包及裝有海洛因3 包、甲基安非他命3 包、電子秤
      1 臺、勺子2 支、夾鏈袋1 包之背包1 個，要其將毒品拿
      至高雄市前鎮區之三角公園內，坐在廁所旁，綽號「阿國
      」之男子會向其拿毒品，「阿西」會給其一些甲基安非他
      命及現金做為報酬，其在前往公園之途中即被警方查獲等
      語（警卷第5 頁至第9 頁；偵卷第20頁至第21頁）；證人
      即查獲之員警林清發於本院審理時證稱：被告被查獲時表
      示幫「阿西」送毒品至前鎮區○○路三角公園交給「阿國
      」，「阿西」會給伊一些毒品及現金做為酬勞，被告有表
      示其運送之毒品為其口袋內之甲基安非他命2 包等語綦詳
      （本院卷二第21頁至第27頁），可知被告確實係受「阿西
      」之指示將上開扣案之甲基安非他命及海洛因運送至高雄
      市○鎮區○○路三角公園交給「阿國」。
（四）被告雖辯稱其在警詢時會供稱替「阿西」運送毒品給「阿
      國」係警察要其如此表示，實際係其以新臺幣（下同）5
      萬元之價格向「阿西」購買甲基安非他命2 包，而背包所
      裝之海洛因及甲基安非他命係「阿西」寄放，事實上並無
      「阿國」之人云云，然觀之被告於偵訊、本院準備程序時
      均供稱：「阿西」交付其甲基安非他命2 包及裝有海洛因
      3 包、甲基安非他命3 包、電子秤1 臺、勺子2 支、夾鏈
      袋1 包之背包1 個，要其將毒品拿至高雄市前鎮區之三角
      公園交給「阿國」等語（偵卷第20頁至第21頁；本院卷一
      第24頁至第25頁），於99年10月12日本院審理時亦供稱：
      「阿西」交付其裝有毒品之背包，要其拿至高雄市前鎮區
      之三角公園交給「阿國」等語（本院卷二第27頁），遲至
      99年11月30日本院審理時始為前開辯稱，若實際情況如被
      告所辯，則被告大可於檢察官訊問及本院準備程序、審理
      程序時表示其所辯稱之內容，惟被告卻捨此不為，故被告
      之前開辯稱是否真實即非無疑。又於被告褲子口袋扣得之
      甲基安非他命2 包（驗前淨重分別為37.021公克、37.092
      公克，驗後淨重分別為37.012公克、37.083公克），數量
      非低，並非短時間可施用完畢，又甲基安非他命長時間放
      置容易受潮變質，被告既於短時間無法將該2 包甲基安非
      他命施用完畢，則何需一次購買如此大量之甲基安非他命
      放在身邊。且被告於本院審理時供稱，其平日與姊姊以販
      賣熱敷袋為業，經濟狀況不佳，則何以有現金5 萬元向「
      阿西」購買如此大量之甲基安非他命。再者，甲基安非他
      命及海洛因均為管制物品，價值非低，一般人若持有毒品
      因擔心遭他人知悉，均會隱密小心藏放，則「阿西」與被
      告間並無任何密切之交情，為何甘冒遭他人發現通報警察
      之風險，將甲基安非他命及海洛因交給被告保管，且被告
      有施用甲基安非他命之習慣之事實，業據被告供述在卷（
      本院卷二第68頁），則「阿西」將背包內之甲基安非他命
      交與被告保管，難道不擔心該甲基安非他命會遭被告施用
      ，故被告所辯顯與常情不符，不足採信。
（五）至被告雖另供稱「阿西」有向其表示將毒品交給「阿國」
      後，向「阿國」收取8 萬元等語，惟被告並未明確供稱該
      8 萬元即為買賣毒品之價金，且交付金錢之原因不一而足
      ，諸如清償借款，他人委託轉交、買賣價金或運輸報酬等
      ，均有可能，此部分既乏其他證據可資佐證，自難遽認被
      告亦與「阿西」另有共同販賣海洛因或甲基安非他命之犯
      行，附此敘明。
（六）綜上所述，本件事證明確，被告上開犯行，堪以認定，應
      依法論科。
三、論罪科刑：
（一）查海洛因、甲基安非他命分屬毒品危害防制條例第2 條第
      2 項第1 款、第2 款所列之第一、二級毒品，未經許可，
      不得運輸、持有，且毒品危害防制條例第4 條所稱之運輸
      毒品罪，不以國外輸入國內或國內輸出國外為限，其在國
      內運輸者亦屬之。又所謂「運輸」，係指本於運輸意思而
      搬運輸送而言，倘其有此意圖者，一有搬運輸送之行為，
      犯罪即已成立，並非以運抵目的地為完成犯罪之要件，因
      此應以起運為著手，以運離現場為其既遂。本件被告受「
      阿西」委託，欲將扣案之海洛因3 包、甲基安非他命5 包
      自高雄市○鎮區○○路之某處運至高雄市○鎮區○○路三
      角公園，顯見被告確有運輸第一級、第二級毒品之意圖至
      明，又被告於高雄市○鎮區○○路某處「阿西」所駕駛之
      車輛上拿取上開甲基安非他命及海洛因，起運至其所駕駛
      之前開車輛，並駕車行至高雄市○鎮區○○路136 號前為
      警攔檢查獲，可徵被告已運離取得海洛因、甲基安非他命
      之現場甚遠，揆諸上開說明，其犯行應已既遂，故核被告
      所為，係犯毒品危害防制條例第4 條第1 項、第2 項之運
      輸第一級、第二級毒品罪。被告持有第一級、第二級毒品
      之低度行為，為其後運輸第一級、第二級毒品之高度行為
      所吸收，不另論罪。被告與「阿西」間有犯意聯絡及行為
      分擔，應論以共同正犯。被告以一行為觸犯上開2 罪名，
      為想像競合犯，應從一重之運輸第一級毒品罪處斷。查被
      告犯有事實欄所載之前科紀錄，有臺灣高等法院被告前案
      紀錄表可按，其於有期徒刑之執行完畢後5 年內，故意再
      犯本件有期徒刑以上之罪，為累犯，應依刑法第47條第1
      項之規定，加重其刑。惟就所犯毒品危害防制條例第4 條
      第1 項法定刑死刑、無期徒刑部分，依刑法第64條第1 項
      及同法第65條第1 項規定不得加重，故僅就罰金刑部分加
      重其刑。
（二）按刑之量定，為求個案裁判之妥當性，法律固賦予法院裁
      量權，但此項裁量權之行使，除應依刑法第57條規定，審
      酌行為人及其行為等一切情狀，為整體之評價，並應顧及
      比例原則與平等原則，使罪刑均衡，輕重得宜，以契合社
      會之法律感情。又刑法第59條規定犯罪之情狀可憫恕者，
      得酌量減輕其刑，其所謂「犯罪之情狀」，與同法第57條
      規定科刑時應審酌之一切情狀，並非有截然不同之領域，
      於裁判上酌減其刑時，應就犯罪一切情狀，予以全盤考量
      ，審酌其犯罪有無可憫恕之事由（即有無特殊之原因與環
      境，在客觀上足以引起一般同情，以及宣告法定低度刑，
      是否猶嫌過重等等），以為判斷。本件被告所犯運輸第一
      級毒品罪之法定刑為死刑或無期徒刑，然同為運輸第一級
      毒品之人，其原因動機不一，犯罪情節未必盡然相同，或
      有運輸鉅量毒品之毒梟者，或有運輸少量毒品者，本件被
      告僅貪圖免費取得少量甲基安非他命及部分現金之小利而
      同意運輸上開海洛因毒品，並查無證據證明被告係擔任該
      運輸毒品犯罪集團之主要人員，或是擔任出資籌劃之犯罪
      首腦，顯見被告涉案之情節已然較輕，且其所運輸之毒品
      數量亦非高達數百公克之大量，與漁船或空運走私海洛因
      毒品入臺所查獲之毒品數量常多達數公斤之情形相比，危
      害社會之情節尚非至鉅，如科予運輸第一級毒品罪之法定
      最低度刑即無期徒刑，將使被告人身自由遭受永久之剝奪
      ，與其犯案情節相互權衡之下，有刑罰過苛之虞，而非全
      無可值同情憫恕之處，爰依刑法第59條之規定酌量減輕其
      刑。
（三）爰審酌被告明知綽號「阿西」之成年男子，所委託運輸者
      係第一級毒品海洛因，屬政府三令五申所禁絕之違禁物毒
      品，竟貪圖小利，而應允運輸，其犯罪之動機、目的確屬
      可議，惟念及其犯罪手段平和，運輸海洛因之數量非鉅，
      且尚未交付抵達目的地即為警查獲，所生危害尚未擴大，
      再考量犯後未能坦認全部犯行之犯後態度等一切情狀，爰
      量處如主文所示之刑，以資懲儆。
（四）沒收部分：
    1.扣案之前開白色粉末3 包，均含有第一級毒品海洛因成分
      ；扣案之白色晶體5 包均含有第二級毒品甲基安非他命成
      分之情，業如前述，應均依毒品危害防制條例第18條第1
      項前段規定均宣告沒收銷燬之，而其上之包裝袋8 只應殘
      留有些微毒品，客觀上無法析離，且無析離之實益，應視
      同毒品併宣告沒收銷燬之，至送驗耗損部分因已滅失，爰
      不另宣告沒收銷燬。
    2.未扣案之用以裝盛上開3 包海洛因及3 包甲基安非他命之
      背包1 個，係用來便於攜帶，並可加以偽裝，以防人發現
      上開海洛因、甲基安非他命，又「阿西」係將甲基安非他
      命3 包及海洛因3 包裝在該背包內，交付給其乙情，業據
      被告供述如前，顯見用以包裝上揭海洛因、甲基安非他命
      之背包亦屬「阿西」所有之物，復係供本件運輸毒品所用
      之物，依共犯責任共同原則，自應依毒品危害防制條例第
      19條第1 項前段宣告沒收，如全部或一部不能沒收時，應
      追徵其價額。
    3.扣案如附表所示之物，非供犯本件運輸第一級、第二級毒
      品罪所用或其所得之物，本院爰均不予宣告沒收。未扣案
      之車牌號碼9498-UU 號自用小客車，雖係供被告運輸海洛
      因及甲基安非他命所用，然該車係被告向巨商車行租用，
      業據被告供述在卷（警卷第7 頁），非被告所有之物，爰
      不予宣告沒收。被告尚未自「阿西」處收受做為報酬之數
      量不詳之甲基安非他命、現金，故本件被告既無犯罪所得
      ，自無庸就此宣告沒收，併此敘明。
據上論斷，應依刑事訴訟法第299 條第1 項前段，毒品危害防制
條例第4 條第1 項、第2 項、第18條第1 項前段、第19條第1 項
，刑法第11條、第28條、第55條、第47條第1 項、第59條，判決
如主文。
本案經檢察官吳昇峰到庭執行職務。
中    華    民    國    99    年    12    月    15    日
                  刑事第九庭    審判長法  官  鄭詠仁
                                      法  官  王麗芳
                                      法  官  王碧瑩
以上正本係照原本作成。
如不服本判決應於收受判決後10日內向本院提出上訴書狀，並應
敘述具體理由。其未敘述上訴理由者，應於上訴期間屆滿後20日
內向本院補提理由書(均須按他造當事人之人數附繕本)「切勿逕
送上級法院」。
中    華    民    國    99    年    12    月    15    日
                                      書記官  吳智媚
附錄本件判決論罪科刑法條:
毒品危害防制條例第4 條第1 項、第2 項
製造、運輸、販賣第一級毒品者，處死刑或無期徒刑；處無期徒
刑者，得併科新臺幣1,000 萬元以下罰金。
製造、運輸、販賣第二級毒品者，處無期徒刑或7 年以上有期徒
刑，得併科新臺幣700 萬元以下罰金。
┌───────────────────┐
│附表：                                │
├──┬─────────┬──────┤
│編號│物品名稱          │數量（單位）│
├──┼─────────┼──────┤
│ 1  │電子秤            │   1  臺    │
├──┼─────────┼──────┤
│ 2  │勺子              │   2  支    │
├──┼─────────┼──────┤
│ 3  │夾鏈袋            │   1  包    │
└──┴─────────┴──────┘

司法院資訊處製作；財團法人民間司法改革基金會備份。
